【裁判字號】    98,訴,3514
【裁判日期】    981208
【裁判案由】    偽造有價證券等
【裁判全文】
臺灣臺中地方法院刑事判決              98年度訴字第3514號
公  訴  人  臺灣臺中地方法院檢察署檢察官
被      告  丙○○
選任辯護人  陳銘傑律師
上列被告因偽造有價證券等案件，經檢察官提起公訴(98年度偵
字第22250號)，本院判決如下：
    主    文
丙○○竊盜，處有期徒刑月；又意圖供行使之用，而偽造有價
證券，處有期徒刑壹年捌月，如附表編號1.所示支票上關於偽造
乙○○為發票人部分、附表編號2.所示支票壹張均沒收。應執行
有期徒刑壹年拾月，緩刑伍年，如附表編號1.所示支票上關於偽
造乙○○為發票人部分、附表編號2.所示支票壹張均沒收。
    犯罪事實
一、緣丙○○因積欠黃金池之賭債，一時無力償還，竟基於竊盜
    、偽造有價證券之犯意，於民國98年5月10日晚間，在其友
    人乙○○位於臺中縣豐原市○○路293巷125號住處，趁乙○
    ○洗澡之際，竊取乙○○所有置放於客廳辦公桌抽屜內之空
    白支票2張 (支票號碼分別為CN0000000號、CN0000000號)，
    並未經乙○○同意或授權，當場盜用抽屜內之「乙○○」印
    章1顆，接續於該2張空白支票發票人欄內蓋用乙○○之印文
    各2枚(「乙○○」印章用畢放回)，再於上開2張支票之發票
    日欄、面額欄上填寫日期及金額，而偽造完成如附表所示由
    乙○○擔任發票人之支票2張(支票號碼、發票日、票面金額
    均詳如附表所示)。其後，丙○○即：
    (一)於98年5月11日下午1時許，在臺中市○○路與長安路口之
      統一便利商店前，將偽造完成如附表編號2.所示支票號碼
      為CN0000000號之支票，由其在支票背面簽名背書後轉讓
      予不知情之黃金池，用以抵償其因積欠黃金池賭債，前由
      其前夫簽發償債之同額支票，而行使該偽造之有價證券，
      黃金池旋即將該張支票交予不知情之林良翰代為調借現金
      。
    (二)另於98年5月12日晚間9時許，於臺中縣新社鄉○○○○○
      路上，將偽造完成如附表編號1.所示支票號碼為CN000000
      0號之支票，由其在支票背面簽名背書後轉讓予不知情之
      黃金池，用以抵償其積欠黃金池之賭債，而行使該偽造之
      有價證券。
    嗣因林良翰將附表編號2.所示支票號碼為CN0000000號之支
    票背書轉讓予不知情之林麗梅以抵償借款，林麗梅於98年5
    月25日持該張支票至彰化商業銀行南豐分行提示付款，因該
    張支票上蓋用之「乙○○」印章與乙○○在該行留存之印鑑
    章不符，經該行人員發現通知乙○○後，乙○○始發覺遭竊
    ，於同日向該行申報掛失止付後，由臺灣票據交換所臺中市
    分所函送臺中縣警察局豐原分局偵辦，而循線查悉上情。
二、案經臺中縣警察局豐原分局報請臺灣臺中地方法院檢察署檢
    察官偵查起訴。
    理    由
一、證據能力方面：
(一)按被告以外之人 (包括證人、鑑定人、告訴人、被害人及共
    同被告等)於審判外之陳述雖不符刑事訴訟法第159條之1至
    之4等4條之規定，而經當事人於審判程序同意作為證據，法
    院審酌該言詞陳述或書面陳述作成時之情況，認為適當者，
    亦得為證據；當事人、代理人或辯護人於法院調查證據時，
    知有刑事訴訟法第159條第1項不得為證據之情形，而未於言
    詞辯論終結前聲明異議者，視為有前項之同意，同法第159
    條之5定有明文。證人林良翰、林麗梅於警詢時，證人乙○
    ○、黃金池於警詢、偵訊時所為之陳述，對被告而言，性質
    上均屬傳聞證據，惟經被告、選任辯護人於本院準備程序時
    同意引為審判期日調查之證據，且經本院審理時予以提示並
    告以要旨，經公訴人、被告、選任辯護人表示意見，均未於
    言詞辯論終結前聲明異議，本院審認上開證據作成時之情況
    ，應無違法取證或不當情事，與本案待證事實間復具有相當
    之關聯性，以之作為證據應屬適當，依刑事訴訟法第159條
    之5規定，自有證據能力。
(二)本案判決以下引用之非供述證據，經本院依法踐行調查證據
    程序，公訴人、被告及選任辯護人均不爭執各該證據之證據
    能力，且亦查無依法應排除其證據能力之情形，是後述所引
    用證據之證據能力均無疑義。
二、認定犯罪事實所憑之證據及理由：
    上揭犯罪事實，業據被告丙○○於偵訊及本院審理時坦承不
    諱，核與證人林良翰、林麗梅於警詢時【見臺中縣警察局豐
    原分局中縣豐警偵字第0980033654號卷(下稱警卷)第16至17
    頁】、證人乙○○、黃金池於警詢、偵訊時證述情節相符【
    見警卷第6至9頁、第18至23頁、臺灣臺中地方法院檢察署98
    年度偵字第22250號卷 (下稱偵卷)第7至9頁】，並有臺灣票
    據交換所臺中市分所98年6月11日臺票中字第98041號函檢附
    之掛失止付票據提示人資料查報表影本、附表編號2.所示支
    票之支票正、反面影本及退票理由單影本、遺失票據申報書
    影本(見警卷第1至4頁)、附表編號1.所示支票之支票正、反
    面影本(見警卷第10頁)、彰化銀行支票存款交易明細查詢資
    料(見警卷第11頁)存卷足稽，足證被告之自白與犯罪事實相
    符。本案事證明確，被告犯行堪以認定，應予依法論科。
三、論罪量刑之理由：
(一)按同時偽造同一被害人之多件同類文書或同一被害人之多張
    支票時，其被害法益仍僅一個，不能以其偽造之文書件數或
    支票張數，計算其法益。此與同時偽造不同被害人之文書或
    支票時，因有侵害數個人法益，係一行為觸犯數罪名者迥異
    (最高法院73年臺上字第3629號判例、88年度臺上字第2526
    號判決意旨參照)。本案被告丙○○偽造如附表所示乙○○
    為發票人之支票2張，因被告所為係侵害同一個人法益，各
    行為之獨立性極為薄弱，依一般社會健全觀念，在時間差距
    上，難以強行分開，在刑法評價上，以視為數個舉動之接續
    施行，合為包括之一行為予以評價，較為合理，應屬接續犯
    ，而為包括之一罪。核被告丙○○所為，係犯刑法第320條
    第1項之竊盜罪、同法第201條第1項之偽造有價證券罪。被
    告於附表所示2張支票發票人欄內，擅自盜用乙○○之印章
    ，其盜用印章之行為，為偽造有價證券之部分行為，其偽造
    有價證券後進而行使，該行使偽造有價證券之低度行為偽造
    有價證券之高度行為所吸收，均不另論罪。被告所犯上開2
    罪，犯意各別，行為互殊，應予分論併罰。
(二)查刑法第201條第1項之偽造有價證券罪，法定最輕本刑為有
    期徒刑3年，考其立法意旨在維護市場秩序，保障交易信用
    ，而被告為償還賭債，雖因一時失慮，竊取並擅自冒用乙○
    ○名義簽發如附表所示2張支票，惟其於偽造該2張支票後，
    已與乙○○達成和解，就附表編號1.所示支票，尋求乙○○
    同意後，由乙○○在支票發票人欄位補蓋印鑑章，被告則於
    票期屆至前將同面額現金存入乙○○支票帳戶內，以供持票
    人提示兌領；就附表編號2.所示支票，乙○○已辦理掛失止
    付，且經被告與持票人協調後，已取回該張支票返還乙○○
    ，尚未對市場交易秩序造成重大危害，其所為與藉偽造有價
    證券行為以擾亂票據正常流通之重大經濟犯罪行為尚屬有間
    ，本院衡酌全案犯罪情節，認其犯罪情狀，顯可憫恕，縱量
    處法定最低刑度有期徒刑3年，仍有情輕法重之嫌，客觀上
    足以引起一般之同情，爰依刑法第59條之規定減輕其刑。爰
    審酌被告犯罪之動機、目的、手段、犯罪後坦承犯行，態度
    尚佳、犯罪所生危害程度等一切情狀，分別量處如主文所示
    之刑，並定其應執行之刑。
(三)又刑罰之目的固有處罰行為人之意義，惟依現今通行之概念
    係重在教育，並非重在懲罰，本院參酌被告素行、智識程度
    及生活狀況，因一時失慮，致罹刑章，於犯罪後坦承罪行，
    態度尚佳，被害人乙○○亦表示已原諒被告，不願追究被告
    犯行，有和解書1份在卷可稽 (見本院卷第17頁、第25頁)，
    且被告未曾因故意犯罪受有期徒刑以上刑之宣告，此有臺灣
    高等法院被告前案紀錄表在卷可按等一切情況，認其經此教
    訓後，當知所警愓，信無再犯之虞，認對被告所宣告之刑，
    以暫不執行為適當，爰依刑法第74條第1項第1款併予宣告緩
    刑5年，期使其日後謹慎行事。
(四)末按票據之偽造或票據上簽名之偽造，不影響於真正簽名之
    效力，票據法第15條定有明文，最高法院著有84年臺上字第
    1550號判例參照。附表編號1.所示被告盜用乙○○印章所簽
    發之支票，僅被告盜用印章為發票人部分係屬偽造，乙○○
    自己蓋用印鑑章部分既為真正，此部分乙○○為發票人仍屬
    有效之票據，不在應依法沒收之列；準此，應僅就前揭支票
    關於偽造「乙○○」為發票人部分，依刑法第205條之規定
    ，不問屬於犯人與否，予以宣告沒收；另附表編號2.所示偽
    造之支票，係偽造之有價證券，不問屬於被告與否，應依刑
    法第205條規定宣告沒收。至於上開支票上所偽造之「乙○
    ○」印文各2枚，係屬偽造有價證券之一部，已因該部分偽
    造支票之沒收而包括在內，即不再另依刑法第219條之規定
    而重為沒收之諭知(參見最高法院51年臺上字第1054號判例)
    。
四、應適用之法條：
    依刑事訴訟法第299條第1項前段，刑法第201條第1項、第32
    0條第1項、第59條、第205條、第51條第5款、第74條第1項
    第1款，刑法施行法第1條之1第1項、第2項前段，判決如主
    文。
本案經檢察官甲○○到庭執行職務。
中    華    民    國    98    年    12    月    8     日
                  刑事第十七庭審判長法  官  陳玉聰
                                    法  官  洪挺梧
                                    法  官  簡芳潔
以上正本證明與原本無異。
如不服本判決應於收受送達後10日內向本院提出上訴書狀，並應
敘述具體理由；其未敘述上訴理由者，應於上訴期間屆滿後20日
內向本院補提理由書（均須按他造當事人之人數附繕本）「切勿
逕送上級法院」。
                                    書記官  呂苗澂
中    華    民    國    98    年    12    月    8     日
附表：
 ┌──┬─────┬───┬──────┬──────┬────┐
 │編號│支票號碼  │發票名│付款銀行    │發票日(民國)│票面金額│
 │    │          │義人  │            │            │(新臺幣)│
 ├──┼─────┼───┼──────┼──────┼────┤
 │ 1. │CN0000000 │乙○○│彰化商業銀行│98年6月15日 │20萬元  │
 │    │          │      │南豐分行    │            │        │
 ├──┼─────┼───┼──────┼──────┼────┤
 │ 2. │CN0000000 │乙○○│彰化商業銀行│98年5月23日 │40萬元  │
 │    │          │      │南豐分行    │            │        │
 └──┴─────┴───┴──────┴──────┴────┘
附錄論罪科刑法條全文：
中華民國刑法第320條
意圖為自己或第三人不法之所有，而竊取他人之動產者，為竊盜
罪，處5年以下有期徒刑、拘役或5百元以下罰金。
意圖為自己或第三人不法之利益，而竊佔他人之不動產者，依前
項之規定處斷。
前二項之未遂犯罰之。
中華民國刑法第201條
意圖供行使之用，而偽造、變造公債票、公司股票或其他有價證
券者，處3年以上10年以下有期徒刑，得併科3千元以下罰金。
行使偽造、變造之公債票、公司股票或其他有價證券，或意圖供
行使之用，而收集或交付於人者，處1年以上7年以下有期徒刑，
得併科3千元以下罰金。


司法院資訊處製作；財團法人民間司法改革基金會備份。
